臺灣高等法院刑事判決
109年度上易字第2012號
上  訴  人  
即  被  告  鄭志浩



選任辯護人  何邦超律師
上列上訴人因妨害名譽等案件，不服臺灣新竹地方法院109年度
易字第387號，中華民國109年8月31日第一審判決（起訴案號：
臺灣新竹地方檢察署109年偵字第3035號），提起上訴，本院判
決如下：
    主  文
上訴駁回。
    犯罪事實
一、乙○○與代號BF000-A108094之女子（真實姓名、年籍詳卷，
    下稱甲○）原為男女朋友關係，後因故分手，乙○○竟基於誹
    謗之犯意，意圖散布於眾，於民國108年10月18日12時41分
    許，在不特定多數人得共見共聞之「靠北清大」網站上，張
    貼內容提及：「…生×器也開始冒出小膿皰，而且越來越多」
    、「…醫生一看生×器的病灶就說看起來是皰疹，是接觸性傳
    染病，後來抽了好幾瓶血及採一堆檢體，同時也驗了愛滋、
    梅毒、淋病等等的性病」、「這段發病的過程讓我對她的態
    度從信任轉到了懷疑，特別是第一天就上床這件事讓我很不
    安，而我問了妳之前的性生活情況也埋下了導火線」、「一
    般愛滋病毒抗體檢驗的空窗期是三個月，準確度接近100%，
    所以現在我還無法確認到底有沒有事，反正就先過一天算一
    天了…〈向死而生-病〉」等語（下稱編號1投稿）；復於108年
    10月22日18時22分許，在上揭網站上投稿，除於第1行指出
    該投稿係寫給甲○外，並於文章末段提及「向死而生的故事
    可能要晚點在寫或者直接上PTT了」等語（下稱編號2投稿）
    ，以此散布文字之方式，在上開網站上指摘及傳述甲○傳染
    性病予乙○○之不實事項，足以貶損甲○之社會評價及名譽。
二、乙○○另基於恐嚇危害安全之犯意，於109年10月18日20時51
    分至21時22分許期間，接續以通訊軟體LINE傳送：「因為她
    （指乙○○前任女友）被我弄到紅到她受不了了」、「你（指
    甲○）應該會比她嚴重吧」、「我就把你的所作所為紅到上
    新聞」、「至少到你畢業前我都會讓你不好過」、「我現在
    就會拿著刀子站在你宿舍門口」等語至甲○使用之通訊軟體L
    INE，以此加害生命、身體、名譽之事恐嚇甲○，使甲○心生
    畏怖，致生危害於安全。
三、案經甲○訴請臺灣新竹地方檢察署檢察官偵查起訴。 
    理  由
壹、證據能力部分：
一、被告以外之人於審判外之言詞或書面陳述，除法律有規定者
    外，不得作為證據，刑事訴訟法第159條第1項定有明文。又
    被告以外之人於審判外之陳述，雖不符刑事訴訟法第159條
    之1至第159條之4之規定，而經當事人於審判程序同意作為
    證據，法院審酌該言詞陳述或書面陳述作成時之情況，認為
    適當者，亦得為證據；當事人、代理人或辯護人於法院調查
    證據時，知有同法第159條第1項不得為證據之情形，而未於
    言詞辯論終結前聲明異議者，視為有前項之同意，刑事訴訟
    法第159條之5亦有明文。查本件檢察官、上訴人即被告乙○○
    （下稱被告）及其辯護人於言詞辯論終結前，均未就本院所
    認定犯罪事實而經調查採用之證據之證據能力予以爭執（見
    本院卷第80至82頁、第108至109頁），本院復審酌各該證據
    作成時之情況，尚無違法及證明力明顯過低之瑕疵，認以之
    作為證據應屬適當，揆諸上開規定，本件經調查之證據，均
    有證據能力。
二、文書證據即書證，依其證據目的之不同，而有不同之屬性。
    有屬供述證據，有屬物證，亦有供述證據及物證併具之情形
    。本件編號2投稿之「靠北清大」網站列印文件（見臺灣新
    竹地方檢察署108年度偵字第12259號卷【下稱偵12259卷】
    第60頁證物封），係被告登入「靠北清大」網站上所張貼之
    內容經電腦網路傳輸後呈現於電腦螢幕上，除網站管理人（
    小編）依版規或經被告請求刪除文件外，無人可以更動其內
    容，而告訴人以印表機列印之方式列印，本質上係就電腦螢
    幕所呈現之畫面為直接之傳達，列印資料所傳達的內容與電
    腦螢幕所呈現畫面在內容上的一致性，係透過機械的正確性
    來加以保障，此間並不存在人對現實情形的知覺、記憶所經
    常發生的表現錯誤，亦非供述證據，並無傳聞法則之適用，
    不受傳聞法則之限制，當具證據能力。被告及辯護人主張本
    件編號2投稿之「靠北清大」網站列印文件無證據能力云云
    ，並非可採。至本院所引之其他非供述證據部分，並無證據
    證明係公務員違法取得，亦無依法應排除其證據能力之情形
    ，應有證據能力。
貳、實體部分：
一、認定犯罪事實所憑之證據及理由：
  ㈠訊據被告矢口否認有何誹謗、恐嚇犯行，辯稱：伊沒有對甲○
    有誹謗及恐嚇之行為，編號1投稿是因伊去看檢查報告後，
    傳簡訊給甲○，甲○愛理不睬，所以才有投稿給甲○看，這篇
    文章伊沒有署名，也沒有提到甲○的姓名或相關特徵，不知
    道為何會對甲○造成名譽損害；編號2投稿部分，是因伊被告
    妨害性自主之後很生氣，伊講的是事實，是要跟清大其他學
    生講甲○會有這樣的行為，要大家小心，伊有提到甲○姓氏，
    但不確定這樣是否大家就會知道是甲○，伊傳訊息「我就把
    你的所作所為紅到上新聞」、「至少到你畢業前我都會讓你
    不好過」等語只是要揭露甲○的所作所為，揭露這些事實後
    ，甲○的師長會對她不信任，所以就會不好過；至於伊傳「
    我現在就會拿著刀子站在你宿舍門口」訊息給甲○，是上接
    在前的「如果我不冷靜」，因為甲○一直說伊很不冷靜，所
    以伊以一個不可能發生的事來告訴甲○伊很冷靜，後續對話
    中甲○甚至有一些挑釁及關懷用語，足見甲○當下沒有受到恐
    嚇的害怕反應云云。辯護人則為被告辯護略稱：編號1投稿
    上面沒有被告署名，也沒有寫明姓氏，而編號2投稿，雖然
    有寫姓氏，但署名獅子部分也看不出就是被告，且編號2投
    稿「向死而生」之後到署名之前的文字，不是被告所為，檢
    察官未負舉證責任，看不出在「靠北清大」網站之前或當下
    之完整貼文，所以檢察官提出之證據，不足以證明被告曾在
    「靠北清大」以被告名義誹謗甲○達到妨害名譽之情形，又
    甲○在相關他案即妨害性自主案件，有編飾不實情事，甲○提
    供之證據也都是不完整的節錄證據，始終不願意提出刪文相
    關事證內容；又關於恐嚇之指述，依照卷附LINE對話之整體
    往來對話紀錄，可見被告所說「拿著刀子站在宿舍門口」是
    假設性的，且甲○在被告傳發上開訊息後仍繼續與被告對話
    ，並無因此心生畏怖，可見甲○之指述不足採信云云。然查
    ：
  ⒈被告於上開時、地，在不特定多數人得共見共聞之「靠北清
    大」網站上張貼上揭事實欄一所載投稿編號1、2之言論，且
    該言論係針對甲○所為，並以通訊軟體LINE傳送上揭事實欄
    二所載等語至甲○使用之通訊軟體LINE等情，業據被告於偵
    查及原審中供述在卷（見偵12259卷第35頁反面；臺灣新竹
    地方法院109年度易字第387號卷【下稱原審卷】第32至33頁
    、第75頁），並經證人即告訴人甲○於偵查及本院審理時證
    述在卷（見偵12259卷第22至23頁；原審卷第91至100頁），
    又有編號1、2投稿網路列印文件（見偵12259卷第24至25頁
    、第60頁證物封）、通訊軟體LINE手機擷圖（見偵12259卷
    第26至30頁）、被告與甲○之對話內容紀錄（見原審卷第47
    至63頁；本院卷第34至47頁）在卷足稽，是此部分之事實，
    首堪認定。
  ⒉再者，甲○於原審中證稱：編號1投稿是伊在「靠北清大」網
    站上看到的，由文章後面的署名，伊看得出來是被告的PO文
    ，被告每篇文章結尾都會有「向死而生」這4個字，這4個字
    是伊的座右銘，編號2投稿一樣有提到「向死而生」，還有L
    eo獅子的署名，因為被告是獅子座的，所以可以判斷是被告
    所寫，該文「向死而生」後面那4行字，伊在網路上看到時
    就有了，「靠北清大」網站是清大學生會上的網站，編號1
    投稿內容雖沒有寫到伊的姓氏及就讀學院，但只要認識伊的
    人看到編號1投稿文章，就會知道文章所寫的對象就是伊，
    因為大家都知道「向死而生」這4個字跟伊有關係等語（見
    原審卷第93至97頁）；參以卷附編號1、2投稿，其投稿日期
    僅相隔3日，其中編號1投稿內容，被告係陳述其懷疑遭性關
    係對象傳染性病，並於文末寫上「向死而生-病」等情，編
    號2投稿內容於文章開頭即載明「To：○○姓○的女同學」，並
    於最後1段寫上「向死而生的故事可能要晚點在寫或者直接
    上PTT了」等語，而上開姓氏前的○○兩字，是指學校科系，
    被告並未認識其他同姓氏之人等情，亦據被告於本院審理時
    自承在卷（見本院卷第115頁），故閱覽者僅需將編1、2投
    稿內容兩相對照，即可知悉被告編號1投稿所指之對象即為
    甲○。是以，被告及辯護人以被告未於編號1投稿內署名，也
    沒有提到甲○姓名或是相關特徵指名道姓云云置辯，顯不足
    為有利被告之認定。至被告雖另辯稱：編號2投稿最後1段共
    4行文字非其所寫云云，然觀諸編號2投稿內容之用字遣詞、
    編排方式及內容，均與編號1投稿內容相涉關聯，其目的無
    非是以關鍵字「向死而生」，使在「靠北清大」網站上閱覽
    者可以將編號2投稿與編號1投稿相互連結，況且編號2投稿
    於被告登入「靠北清大」網站上張貼後，經電腦網路傳輸後
    呈現於螢幕，除網站管理人（小編）依版規或經被告請求刪
    除文件外，無人可以更動其內容，被告既坦承編號2投稿係
    其所張貼，卻謂編號2投稿最後1段共4行文字之內容並非被
    告所寫，苟無其他事證足資參憑，自難逕予採信。從而，被
    告上訴固曾以其中編號1投稿時隔已久且未留文底，無法確
    認該篇文章為其所寫，編號2投稿中第2段文字則非被告所寫
    ，應由法院發揮公權力調查是由哪個IP發出來云云，惟被告
    於本院準備程序中已改稱沒有人證、物證可供調查釐清（見
    本院卷第82頁），繼於本院審理時，被告及其辯護人均陳稱
    無證據請求調查（見本院卷第111頁），本院審酌關於編號1
    、2投稿均為被告所張貼之事實已甚明確，認無再為調查必
    要，附此敘明。
　⒊刑法第310條第3項前段固規定對於所誹謗之事，能證明其為
    真實者，不罰。惟同項但書另規定：但涉於私德而與公共利
    益無關者，不在此限。行為人指摘傳述關於他人之事項，究
    屬「私德」或「與公共利益有關者」，應就事實之內容、性
    質及被害人之職業、身分或社會地位等，以健全之社會觀念
    ，客觀予以判斷，若參酌刑法第310條第3項阻卻違法事由係
    為保障「言論自由」一定範圍之活動空間，並擴大健全民主
    社會所仰賴之公眾對於公共事務所為活潑及多樣性的討論範
    圍之立法本旨，則「與公共利益有關」之事項，應可再細部
    由「人」及「事」此二觀點為評斷。詳言之，除公務員及其
    他與政府有關之人員職務工作相關之事項，當然為「與公共
    利益有關」者外，於言論涉及在社會或一定生活領域內因主
    動投入某一公共議題而成為「公眾人物」就該議題及衍生事
    項之行為，及公務員及其他與政府有關之人員職務外但涉及
    公眾所關心之事務，始應認與「公共利益」有關，若為一單
    純私人身分之人，關於其個人生活事項之指摘傳述，因無若
    箝制言論恐阻斷自由言論市場對於公眾事項討論空間，將造
    成「寒蟬效應」等更大不利益之考量，在衡量言論自由保障
    及個人名譽權保護之利益衝突之際，相較於對象為公務員或
    其他與政府有關之人員或「公眾人物」時，應向保護個人名
    譽權之光譜偏移，若指摘之事項與其所身處之團體中他人並
    無關連，則應認即屬「私德」之範圍。查甲○與被告均非公
    眾人物，本案又係因甲○與被告間因男女朋友交往後事涉糾
    紛所衍生之事，顯然純屬涉於私德而與公共利益無關。何況
    由被告在僅僅懷疑自己可能被甲○傳染性病之情況下，即在
    不特定多數人得共見共聞之「靠北清大」網站上，張貼漫指
    其因與甲○發生關係而感染性病等文字，足使閱覽者產生甲○
    性生活複雜之認知，進而對甲○有負面評價，貶抑其名譽、
    人格，更難逕認被告係因自衛、自辯或保護合法之利益而以
    善意發表言論，要已難辭誹謗罪責。
  ⒋刑法上所稱之恐嚇，祇須行為人以足以使人心生畏怖之情事
    告知他人即為已足，其通知危害之方法並無限制，除以積極
    明示之言語舉動外，凡以其他足使被害人理解其意義之方法
    或暗示其如不從，將加危害而使被害人心生畏怖者，均應包
    括在內。而該言語或舉動是否足以使他人生畏怖心，應依社
    會一般觀念衡量之，如行為人之言語、舉動，依社會一般觀
    念，均認係惡害之通知，而足以使人生畏怖心時，即可認屬
    恐嚇。參酌甲○於原審時證稱：被告在通訊軟體LINE中提到
    「因為她被我弄到紅到她受不了了」、「你應該會比她嚴重
    吧」、「我就把你的所作所為紅到上新聞」、「至少到你畢
    業前我都會讓你不好過」、「我現在就會拿著刀子站在你宿
    舍門口」，伊會害怕，被告之前也曾經在社群網站上恐嚇、
    誹謗其前女友讓所有人看到，伊會繼續在通訊軟體LINE中跟
    被告聊，是因為想要被告冷靜一下，伊怕被告會衝動就拿刀
    子過來砍伊等語（見原審卷第99至100頁），指述前後一致
    ，事理貫連，並無齟齬。又細繹上開被告以通訊軟體LINE傳
    給甲○之訊息內容，被告表明要將其與甲○交往過程發布在社
    群網站使甲○不好過，並提及要拿著刀子到甲○宿舍門口，尤
    見被告在客觀上明確表達欲使甲○不好過以及加害甲○人身安
    全之意，以一般社會經驗法則客觀判斷，已足使一般受此通
    知者心生畏佈。是以，前揭訊息確實足使甲○心生恐懼並生
    危害於安全，灼然甚明。至甲○於原審證稱其繼續與被告對
    話的目的是要被告冷靜等語，亦與一般人面對威脅時先安撫
    對方以避免危險之情形相符，縱甲○於被告傳送上揭訊息後
    仍繼續與被告對話，亦不能因此逕認甲○並未因此心生恐懼
    。被告及辯護人以甲○當下沒有受到恐懼的反應，指述亦有
    瑕疵而無足採云云置辯，尚非可採。
　㈡綜上，足認被告上開所辯，顯係圖卸飾詞，殊無足採。本件
    事證明確，被告犯行均堪認定，應依法論科。
二、論罪：
  ㈠被告行為後，刑法第310條第2項、第305條之規定，雖於108
    年12月25日修正公布施行，並自同年月27日生效，惟本次修
    法僅將上開條文之罰金數額調整換算予以明定，並無新舊法
    比較問題。
  ㈡核被告就犯罪事實欄一所為，係犯刑法第310條第2項之散布
    文字誹謗罪；就犯罪事實欄二所為，係犯刑法第305條之恐
    嚇危害安全罪。
  ㈢刑法上之接續犯，乃係數行為於同時同地或密切接近之時地
    實施，侵害同一之法益，各行為之獨立性極為薄弱，依一般
    社會健全觀念，在時間差距上，難以強行分開，在刑法評價
    上，以視為數個舉動之接續施行，合為包括之一行為予以評
    價，較為合理（最高法院86年台上字第3295號判例意旨參照
    ）。而所謂「數行為在密切接近之時、地」之認定，需依所
    犯之罪質，受侵害之法益，行為之態樣，及一般社會健全之
    觀念，予以盱衡斷定，並無必須在同一時間、同一地點所為
    為限（最高法院99年度台上字第6596號判決意旨參照）。本
    案被告於109年10月18日20時51分至21時22分許期間，多次
    以通訊軟體LINE傳送恐嚇訊息予甲○，顯係出於同一恐嚇犯
    意，於密切接近之時間及地點所實施之數個舉動，侵害之法
    益相同，各行為之獨立性極為薄弱，依一般社會健全觀念，
    難以強行分開，應評價為數個舉動接續施行之一行為，而僅
    論以一恐嚇罪。
　㈣被告所犯上開2罪，犯意各別，行為互殊，應予分論併罰。
三、原審本於同上見解，認定被告前揭犯行，罪證明確，適用刑
    法第310條第2項、第305條、第41條第1項前段、第51條第5
    款，刑法施行法第1條之1第1項、第2項前段等規定，並審酌
    被告素行良好，因與甲○間之感情糾葛，未能理性處理個人
    情緒，竟透過「靠北清大」網站，張貼文字指摘被甲○傳染
    性病之不實事項，復傳送文字訊息恫嚇甲○，其所為對於甲○
    人格、名譽與社會評價造成一定程度之傷害，並使甲○心生
    畏懼，應予非難，兼衡被告始終否認犯行，飾詞辯解，迄未
    與甲○和解取得其原諒之犯後態度，及大學畢業之智識程度
    、未婚、目前擔任工程師、年薪約新臺幣（下同）75至80萬
    元之生活狀況等一切情狀，分別就散布文字誹謗部分，判處
    拘役50日；就恐嚇危害安全部分，判處拘役40日，併定其應
    執行刑拘役80日，並均諭知如易科罰金，以1,000元折算1日
    。其認事用法，均無違誤，量刑亦屬妥適。被告上訴意旨否
    認犯罪，猶執前詞指摘原判決不當，業經本院剖析論駁於前
    （見理由欄貳一），被告上訴為無理由，應予駁回。
據上論斷，應依刑事訴訟法第368條，判決如主文。
本案經檢察官洪期榮提起公訴，檢察官林黛利到庭執行職務。
中　　華　　民　　國　　110 　年　　1 　　月　　26　　日
                  刑事第三庭    審判長法　官  張惠立
                                      法　官  廖怡貞
                                      法　官  張江澤
以上正本證明與原本無異。
不得上訴。
                                      書記官  林明慧
中　　華　　民　　國　　110 　年　　1 　　月　　26　　日
附錄：本案論罪科刑法條全文
中華民國刑法第305條
以加害生命、身體、自由、名譽、財產之事恐嚇他人，致生危害
於安全者，處二年以下有期徒刑、拘役或九千元以下罰金。

中華民國刑法第310條
意圖散布於眾，而指摘或傳述足以毀損他人名譽之事者，為誹謗
罪，處一年以下有期徒刑、拘役或一萬五千元以下罰金。
散布文字、圖畫犯前項之罪者，處二年以下有期徒刑、拘役或三
萬元以下罰金。
對於所誹謗之事，能證明其為真實者，不罰。但涉於私德而與公
共利益無關者，不在此限。